臺灣基隆地方法院交通事件裁定　　　　 96年度交聲字第202號
移送機關即
原處分機關　交通部公路總局臺北區監理所基隆監理站
異　議　人
即受處分人　乙○○
上列異議人即受處分人因違反道路交通管理處罰條例案件，對於
交通部公路總局臺北區監理所基隆監理站於中華民國96年7 月3
日所為之處分（原處分案號：基監字第裁42-Z00000000號），聲
明異議，本院裁定如下：
    主  文
異議駁回。
    理  由
一、原處分意旨略以：內政部警政署國道公路警察局第一警察隊
    執勤員警於民國96年4 月15日晚間10時35分許，在國道一號
    南下2.9 公里處，查獲車號M8-7010 號車因行駛高速公路違
    規使用路肩違規，經警當場舉發，裁處罰鍰新台幣（下同）
    4,000元，並記違規點數1 點等情。
二、異議意旨則以：異議人即受處分人乙○○於上開時間，駕駛
    前開車輛行駛於國道一號公路並未違規行駛路肩，異議人於
    遭員警攔停時，已向員警說明並無違規情事，但員警仍堅持
    己見，並請員警提供明確事證（如影像、照片）等以昭公信
    等情。
三、按汽車行駛於高速公路、快速道路或設站管制之道路，不遵
    使用限制、禁止、行車管制及管理事項之管制規則，而未依
    規定使用路肩者，處汽車駕駛人3,000 元以上6,000 元以下
    罰鍰，並記違規點數1 點，道路交通管理處罰條例第33條第
    1 項第9 款及第63條第1 項第1 款分別定有明文；又按汽車
    行駛高速公路及快速公路，不得在路肩上行駛，或利用路肩
    超越前車或倒車，高速公路或快速公路交通管制規則第9 條
    第1 項第2 款亦有明文。
四、經查：
（一）異議人確於96年4 月15日晚間10時35分許，駕駛上開車輛
      由國道1 號高速公路南向2.4 公里處交流道進入國道，並
      沿外側車道行駛等情，業據異議人坦認無誤，與證人即內
      政部警政署國道公路警察局第一警察隊小隊長甲○○到庭
      證述屬實，應堪認定。
（二）據證人甲○○於本院調查時到庭結證稱當時其駕駛巡邏車
      在國道1 號公路上執勤，行駛於外側車道，在行經國道南
      向2.4 公里處，發現異議人駕駛之上開車輛從濱海交流道
      進入國道，該車車速很快，且進入國道後行駛於外側車道
      ，並保持在巡邏車之正前方，異議人駕駛車輛之車速約80
      公里，巡邏車與異議人駕駛之上開車輛間並無其他車輛，
      異議人駕駛之該車行駛至南向2.8 公里處，即行駛至原行
      駛車道右側之加速車道，當時其看見異議人駕駛車輛原行
      駛車道之前方尚有1 臺車輛，直到南向2.8 公里加6 、70
      公尺處，加速車道結束，異議人駕駛之上開車輛仍繼續行
      駛外側車道旁之路肩，直至超越前方車輛，始駛回外側車
      道，因巡邏車與異議人駕駛之車輛間之距離，均保持在
      100 至120 公尺左右，又當時車流量很少且並未下雨，其
      無誤認之可能，其發現異議人之違規行為後，巡邏車即行
      駛至路肩加速，至異議人駕駛車輛之右前方處開警示燈，
      並以指揮棒示意異議人靠邊停車，攔了2 、3 次之後，異
      議人始靠邊停車，其即告知異議人違規事由等情，證人所
      述異議人當時駕車行駛之車速、天氣並未下語及巡邏車與
      異議人駕駛車輛間之距離等情，均未據異議人當庭表示異
      議，已堪認定，且於國道1 號南向2.8 公里處確有加速車
      道，若車輛繼續沿加速車道之位置向前行駛，則於加速車
      道結束後，即會行駛在外側車道旁之路肩，此有證人庭呈
      編號4 、5 所示之現場照片在卷供參，亦徵證人所述並非
      無據，再者，證人駕駛之巡邏車係跟隨異議人駕駛車輛之
      後方行駛，中間並無其他車輛，且2 車距離維持在100 至
      120 公尺，縱使當時係屬夜間，衡情證人仍應得清楚看見
      異議人駕駛車輛之行向，應無誤認之可能，堪信證人所述
      應屬可信，另以，證人與異議人互不相識，亦無嫌隙，證
      人自無設詞構陷異議人之必要，是認異議人當時確係駕車
      行駛於路肩。
（三）按交通違規之舉發可分為「當場舉發」及「逕行舉發」，
      由於逕行舉發之受處分人並無當場向舉發員警辯駁、陳述
      意見之機會，故現行法制就逕行舉發之條件多所設限；至
      於當場舉發交通違規事件，鑑於交通違規事實往往驟然而
      現、稍縱即逝，若硬性要求舉發員警不分違規情節，一律
      必須預留證據，俾便事後提出供法院審查，除有現實技術
      可行性之困難，勢將大幅提高交通管理之行政成本，並嚴
      重削弱道路交通管理之行政效能，且舉發交通違規行為之
      處分亦屬行政行為，除應遵循公正、公開與民主之程序，
      確保依法行政之原則，以保障人民權益，亦應兼顧提高行
      政效能，因此，若舉發員警到庭結證違規情節屬實，且提
      出支持舉發違規可憑信性之相關佐證，又查無設詞構陷或
      舉發錯誤之事證，自堪據以認定違規情節應屬事實。本件
      舉發員警已到庭就異議人之違規情事結證明確，並提出現
      場照片為佐，足見證人所述並非無據，異議人復未提出舉
      發錯誤之事證，依據上開說明，已足以認定異議人確有行
      駛路肩之違規情事，異議人僅以員警未提出違規照片一節
      ，主張舉發錯誤等辯解，不足採信。
（四）綜上，異議人確於國道1 號公路上行駛路肩，揆諸前揭法
      條之規定，自屬違規駕駛行為。從而，原處分機關依道路
      交通管理處罰條例第33條第1 項第9 款、第63條第1 項第
      1 款及違反道路交通管理事件統一裁罰基準表之規定，裁
      處異議人罰鍰4,000 元，並記違規點數1 點，核無違誤，
      本件聲明異議為無理由，應予駁回。
據上論斷，應依道路交通案件處理辦法第19條，裁定如主文。
中　　華　　民　　國　　96　　年　　8 　　月　　30　　日
                  交通法庭法    官  邰婉玲
以上正本證明與原本無異。
對於本件裁定如有不服，應於送達後5 日內， 向本院提出抗告書
狀，敘述抗告之理由，抗告於臺灣高等法院。
中　　華　　民　　國　　96　　年　　8 　　月　　30　　日
                          書 記 官  彭筠凱
